【裁判字號】    89,上更(一),112
【裁判日期】    890731
【裁判案由】    強盜
【裁判全文】
臺灣高等法院高雄分院刑事判決                八十九年度上更(一)字第一一二號
    上  訴  人
    即  被  告  甲○○
    指定辯護人  本院公設辯護人  孫妙岑
右上訴人因強盜等案件，不服臺灣高雄地方法院八十八年度訴字第一五四三號中華民
國八十八年九月十日第一審判決（起訴案號：臺灣高雄地方法院檢察署八十八年度偵
字第一八三九五號），提起上訴，經最高法院第一次發回更審，本院判決如左：
    主  文
原判決關於盜匪及定執行之刑部份，均撤銷。
甲○○意圖為自己不法所有，以脅迫致使不能抗拒而取他人之物，處有期徒刑柒年肆
月，水果刀壹把，沒收。
    事  實
一、甲○○曾於民國八十三年間因施用毒品案件，經高雄地院判處有期徒刑三年三月
    確定，又於八十三年間因煙毒案件，經高雄地院判處有期徒刑二年六月，二者接
    續執行，刑期自八十三年九月二十六日起算，應至八十九年六月一日執行完畢，
    惟於八十五年十月八日假釋出獄。
二、甲○○於假釋期間猶不知悔改，除連續原審附表所示之時間、地點竊盜（此部分
    業經本院前審判處有期徒刑一年確定），甲○○另行基於盜匪、恐嚇及妨害自由
    之犯意，意圖為自己不法之所有，於八十八年七月二十二日凌晨四時三十五分許
    ，至高雄市○○○路四十五之二號「回味風情咖啡廳」，持其所有之水果刀一把
    ，以水果刀抵住乙○○的右脖子，喝令乙○○打開收銀機，致使乙○○受其脅迫
    而不能抗拒之際，甲○○自行強取收銀機內之現金新台幣（下同）一萬五千五百
    元，甲○○得手後唯恐乙○○報警將遭追捕，乃承先前犯意，持上開水果刀脅迫
    乙○○走出櫃台，挾持乙○○至儲藏室內，並恐嚇稱：「若不從就要強暴妳，不
    准叫，不准報警」等語，致乙○○心生畏懼，旋即將乙○○關在儲藏室內，並用
    冰箱將門擋住，隨即騎乘機車逃逸。嗣經乙○○報案，警方循線於同日凌晨四時
    五十分許，在高雄市○○路勞工公園內查獲，並扣得上開水果刀一把及所劫得之
    現金一萬五千五百元（該現金一萬五千五百元業經警方發還被害人乙○○）。
三、案經高雄市政府警察局移送臺灣高雄地方法院檢察署檢察官偵查起訴。
    理  由
一、訊據上訴人即被告甲○○坦承於右述時地，持水果刀搶劫被害人乙○○財物，劫
    得一萬五千五百元等情不諱，但否認拿刀架著乙○○脖子，辯稱：八十八年間因
    失業，家庭經濟陷於困境，八十八年七月二十二日案發當天去向朋友借錢遭拒，
    途經回味風情咖啡廳，恰巧見到店員乙○○在收銀機前結帳，因萌生貪念，下車
    走進店內持水果刀在乙○○面前喝令其將錢拿出來，乙○○將收銀機內之現金拿
    出放置於桌上，被告才將錢拿起，伊並無傷害乙○○之犯意，絕無持水果刀在乙
    ○○的脖子上，更無在其面前揮動，僅將水果刀拿在手上喝令其將錢拿出來，乙
    ○○是因心生畏懼而自己將錢交出云云。
二、經查：
１、右開事實業經被告甲○○於警訊時供承：「我於八十八年七月二十二日四時三十
    八分許侵入高雄市苓雅區○○○路四十五之二號內，趁被害人打烊之際進入該店
    內，以水果刀抵住被害人的右脖子，喝令被害人將收銀機內的錢給我，該人不從
    ，我即強行搶走該收銀機內全部的錢，後來經清點為新台幣壹萬伍仟伍佰元‧‧
    ‧」等語在卷（見警卷第一頁反面），核與被害人乙○○分別於警訊及偵查中指
    述：「該名男子一進門就問老闆在不在，我回答不在，該名男子右手即拿出水果
    刀架住我的右邊脖子威脅我不准叫並把所有的錢交出，我還來不及反應，該名男
    子即走到收銀台強拾收銀台內的金錢後，並威脅我走出櫃台‧‧‧」（見警卷第
    四頁）「他叫我將錢拿出來，我來不及反應，他就自己開收銀機拿錢」（見偵查
    卷第四十三頁反面）等語相符，並有水果刀一把扣案可資佐證，復有被害人乙○
    ○於警訊時領回上開被劫之一萬五千五百元後，立具之贓物認領保管收據一紙附
    卷可稽，
２、被告雖辯稱伊於右揭時地強盜乙○○時，係由乙○○自收銀機內將錢拿到櫃台上
    ，伊才拿取，並非自行至收銀機內拿取，並無持水果刀在乙○○的脖子上，更無
    在其面前揮動，僅將水果刀拿在手上喝令其將錢拿出來，乙○○是因心生畏懼而
    自己將錢交出云云，然查被告除於警訊供承以水果刀抵住被害人的右脖子，喝令
    被害人交出收銀機內的錢等情，被告甲○○在偵查、一審亦直承有持水果刀架住
    乙○○等情（詳見偵卷第三頁背面、一審卷第十六頁），被告事後翻異前說，要
    係避重就輕之詞，不足以採信。
３、綜上所陳，被告以水果刀抵住乙○○的右脖子，喝令乙○○打開收銀機，致使乙
    ○○不能抗拒，強取收銀機內之現金一萬五千五百元，甲○○得手後唯恐乙○○
    報警將遭追捕，乃承先前犯意，持上開水果刀脅迫乙○○走出櫃台，挾持乙○○
    至儲藏室內之妨害其行動自由犯行，事證明確，應依法論科。
三、被告於深夜持水果刀，以水果刀抵住被害人的右脖子，而被害人乙○○係柔弱女
    子，被告所為在客觀情況下，已足使被害人乙○○達於無法抗拒之程度，被告強
    取被害人乙○○店中收銀機內現金之行為，係犯懲治盜匪條例第五條第一項第一
    款之盜匪罪（公訴人認被告此部分行為，係犯刑法第三百二十八條之強盜罪，惟
    依特別法優先於普通法之原則，前開行為應論以懲治盜匪條例第五條第一項第一
    款之罪，公訴人就此部分之起訴法條，亦有未洽，應予變更），另被告甲○○於
    盜取財物得手後，唯恐乙○○報警，乃承先前犯意，持上開水果刀脅迫乙○○走
    出櫃台，挾持乙○○至儲藏室內，並恐嚇稱：「若不從就要強暴妳，不准叫，不
    准報警」等語，致乙○○心生畏懼，旋即將乙○○關在儲藏室內，並用冰箱將門
    擋住，此部分恫嚇行為，應包括於妨害乙○○行動自由之同一意念之中，是以被
    告此部分對被害人妨害自由行為，係另犯刑法第三百零二條第一項之妨害自由罪
    （公訴人雖漏引此部份法條，然此部份公訴人業於起訴事實欄述及，本院自得審
    理），被告所犯盜匪、妨害自由二罪之間，有方法結果之牽連關係，應從一重依
    盜匪罪處斷。末查甲○○雖曾於民國八十三年間因施用毒品案件，經高雄地院判
    處有期徒刑三年三月確定，又於八十三年間因煙毒案件，經高雄地院判處有期徒
    刑二年六月，二者接續執行，刑期自八十三年九月二十六日起算，應至八十九年
    六月一日執行完畢，惟於八十五年十月八日假釋出獄，本件盜匪案件係假釋中再
    犯罪，不合於累犯要件，併予敘明。
四、原審就被告盜匪部分予以論罪科刑，固非無見，然查被告另犯妨害自由罪，已如
    前述，原審漏未論述，又被告所犯本件盜匪案件，係假釋中再犯罪，不合於累犯
    要件，原判決依累犯之規定加重其刑，亦有未合。被告上訴意旨，認原審量刑過
    重，指摘原判決不當，雖無理由，但原判決此部份既有上開可議，自應由本院將
    原判決盜匪部份及定執行刑部份均撤銷改判。審酌被告甲○○素行不佳，不知警
    惕，正值青壯，竟不思上進，妄圖不勞而獲，危害社會治安甚鉅，惡性非輕，惟
    其犯後坦承犯行態度良好等一切情狀，量處有期徒刑七年四月。扣案之水果刀一
    把係被告所有，並供其犯罪所用之物，已據其供明在卷（見原審八十八年九月二
    日審判筆錄），爰依刑法第三十八條第一項第二款，均併予宣告沒收。至強盜所
    得之現金一萬五千五百元已據被害人乙○○領回，有贓物認領保管收據一紙附卷
    足按，即無庸另為發還被害人之諭知，附此敘明。
據上論結，應依刑事訴訟法第三百六十八條、第三百六十九條第一項前段、第三百六
十四條、第二百九十九條第一項前段、第三百條，懲治盜匪條例第五條第一項第一款
、第八條，刑法第三百零二條第一項、第五十五條、第三十八條第一項第二款，判決
如主文。
本案經檢察官羅正平到庭執行職務。
中    華    民    國     八十九     年       七       月      三十一    日
                              臺灣高等法院高雄分院刑事第二庭
                                  審判長法官  曾永宗
                                        法官  邱永貴
                                        法官  曾玉英
右正本證明與原本無異。
如不服本判決，應於判決送達後十日內向本院提出上訴狀，其未述理由者並應於提
出上訴狀後十日內向本院補提理由書（應附繕本)。
                                      書記官  林靜霙
中    華    民    國     八十九     年       八       月       一       日
附錄本案判決論罪科刑法條：
懲治盜匪條例第五條第一項第一款之盜匪罪：
有左列行為之一者，處無期徒刑或七年以上有期徒刑：
一、意圖為自己或第三人不法所有，以強暴、脅迫、藥劑、催眠術或他法致使不能抗
    拒而取他人之物或使其交付者。
                                                                        Ｋ


司法院資訊處製作；財團法人民間司法改革基金會備份。
